【裁判字號】    98,上訴,1639
【裁判日期】    990105
【裁判案由】    違反毒品危害防制條例
【裁判全文】
臺灣高等法院高雄分院刑事判決        98年度上訴字第1639號
上  訴  人  臺灣高雄地方法院檢察署檢察官
被      告      甲○○
上列上訴人因被告違反毒品危害防制條例案件，不服臺灣高雄地
方法院98年度審訴字第3289號中華民國98年10月6 日第一審判決
（起訴案號：臺灣高雄地方法院檢察署98年度毒偵字第3457號）
，提起上訴，本院判決如下：
    主  文
原判決關於被告於98年6 月10日施用第一級毒品部分及定執行刑
部分均撤銷。
甲○○施用第一級毒品，處有期徒刑柒月。
其他上訴（98年6月1日施用毒品部分）駁回。
本判決第二項撤銷改判部分所處之刑，與第三項駁回上訴部分所
處之有期徒刑伍月，應執行有期徒刑拾月，扣案之注射針筒貳支
及吸管鏟子壹支，均沒收。
    事  實
一、甲○○前於民國（以下同）96年間因初犯施用毒品案件，經
    台灣高雄地方法院以96年度毒聲字第1731號裁定送觀察、勒
    戒後，因認無繼續施用毒品傾向，於97年3 月3 日執行完畢
    釋放出所，並經臺灣高雄地方法院檢察署檢察官以96年度毒
    偵字第8310號為不起訴處分確定。詎猶未戒斷毒癮，復於上
    開觀察、勒戒執行完畢釋放後5 年內，再基於施用第一級毒
    品海洛因之犯意，分別為下列犯行：(一)於98年6 月1 日7 時
    30分許，在高雄縣路竹鄉○○村○○○道路上，以針筒注射
    之方式，施用第一級毒品海洛因1 次。嗣於同日9 時50分許
    ，高雄市路○鄉○○路2 巷旁，因騎機車未戴安全帽而為警
    攔檢，於盤查中，甲○○主動交付員警注射針筒2 支及吸管
    鏟子1 支，自首前開施用海洛因犯行，並願接受裁判及同意
    採尿液送驗，其送驗結果確呈嗎啡陽性反應。(二)於98年6 月
    10日18時許，在高雄縣阿蓮鄉○○○道路旁，以針筒注射之
    方式，施用第一級毒品海洛因1 次。嗣於98年6 月11日14時
    10分許，在高雄縣路竹鄉○○路150 巷12號，因另案通緝而
    為警執行他案搜索時，甲○○主動告知員警上開施用海洛因
    犯行，並願接受裁判及同意採尿送驗，其送驗結果確呈嗎啡
    陽性反應，始悉上情。
二、案經高雄縣政府警察局湖內分局移送及臺南市警察局移送臺
    灣高雄地方法院檢察署檢察官偵查起訴。
    理  由
一、上揭2 次施用毒品海洛因之事實，業據被告甲○○於警詢、
    偵查、原審及本院審理中坦承不諱，又其為警查獲時所採尿
    液經送檢驗結果，均呈嗎啡陽性反應，此有嫌犯代號與真實
    姓名對照表、台灣檢驗科技股份有限公司濫用藥物尿液檢驗
    報告、尿液年籍對照表及長榮大學確認報告各1 份在卷可稽
    ，復有注射針筒2 支及吸管鏟子1 支扣案可資佐證。又被告
    甲○○前於96年間因初犯施用毒品案件，經台灣高雄地方法
    院以96年度毒聲字第1731號裁定送觀察、勒戒後，因認無繼
    續施用毒品傾向，於97年3 月3 日執行完畢釋放出所，並經
    臺灣高雄地方法院檢察署檢察官以96年度毒偵字第8310號為
    不起訴處分確定，此有被告之前科表可憑，足証其於上開觀
    察、勒戒執行完畢釋放後5 年內，又再施用第一級毒品海洛
    因，被告甲○○上開任意性之自白，核與事實相符，事證明
    確，其施用毒品海洛因犯行已堪認定。
二、被告甲○○2 次施用毒品海洛因所為，核均係犯毒品危害防
    制條例第10條第1 項之施用第一級毒品罪。被告甲○○2 次
    持有海洛因之低度行為，均應為施用之高度行為所吸收，不
    另論罪。被告甲○○上開2 犯行間，犯意各別，行為互異，
    犯罪時間不同，應予分論併罰。又被告甲○○第1 次（98年
    6 月1 日）施用第一級毒品犯行，係因被告甲○○騎機車未
    戴安全帽而為警攔檢，於盤查中，被告甲○○主動交付員警
    注射針筒2 支及吸管鏟子1 支，表示施用海洛因犯行，是於
    具有偵查犯罪權限之公務員尚不知其犯罪前，主動告知員警
    該次施用海洛因犯行且願接受裁判等情，有高雄縣政府警察
    局湖內分局刑事案件報告書在卷可稽，此部分係對於未經發
    覺之罪自首並願接受裁判，此部分應依刑法第62條前段規定
    減輕其刑。
三、原審就被告甲○○於98年6 月1 日第1 次施用毒品海洛因部
    分，適用毒品危害防制條例第10條第1 項，刑法第11條前段
    、第62條前段、第38條第1 項第2 款規定，並審酌被告甲○
    ○曾經觀察勒戒，然仍未戒除毒癮，顯見其意志不堅，其施
    用毒品之行為，係屬戕害自己之身心健康，尚未危害他人，
    其並自首犯行，犯後坦承犯行，態度良好等一切情狀，此部
    分量處有期徒刑5 月，並說明扣案之注射針筒2 支及吸管鏟
    子1 支均為被告甲○○所有，且係供其98年6 月1 日施用第
    一級毒品犯行所用之物，業據被告甲○○供陳在卷，依刑法
    第38條第1 項第2 款之規定宣告沒收。經核原判決認事用法
    並無不合，量刑亦屬適當，檢察官上訴謂被告甲○○不符合
    自首條件，惟查被告係因騎機車未戴安全帽而為警攔檢，於
    盤查中，被告甲○○主動交付員警注射針筒2 支及吸管鏟子
    1 支，表示施用海洛因犯行，此部分應符合自首條件，已詳
    述如前，其上訴為無理由，此部分應予駁回。
四、原審就被告甲○○於98年6 月10日施用毒品海洛因部分予以
    論科，固非無見，惟查被告於98年6 月10日施用毒品海洛因
    部分，係因警方在監聽一個販毒者，從監聽裡面警方得知被
    告住在前夫蔡朝淵的住處，從監聽裡面可以得知甲○○及其
    前夫都有向上線購買毒品，所以我們認為她及其前夫都有吸
    毒，所以我們才聲請搜索票到大德路去搜索，此經証人即警
    員魏嘉慶於本院審理時陳明（見98年12月22日本院審判筆錄
    ），因警方已得知被告甲○○購買毒品，而知悉被告甲○○
    吸食毒品才前往搜索，是被告甲○○98年6 月11日被查獲施
    用毒品海洛因部分應非是自首，原審認係自首，尚有未洽，
    檢察官上訴認此部分非自首，為有理由，原判決此部分既有
    可議，原判決此部分暨定執行刑部分自應予撤銷改判。審酌
    被告甲○○曾經觀察勒戒，然仍未戒除毒癮，顯見其意志不
    堅，其施用毒品之行為，係屬戕害自己之身心健康，尚未危
    害他人，其犯後坦承犯行，態度良好等一切情狀，爰量處有
    期徒刑7 月。
五、被告甲○○所犯施用第一級毒品海洛因2 罪，係數罪俱發，
    應依刑法第五十一條第五款規定，定其應執行刑如主文第4
    項所示。
據上論結，應依刑事訴訟法第368 條、第369 條第1 項前段、第
364 條、第299 條第1 項前段，毒品危害防制條例第10條第1 項
，刑法第11條前段、第51條第5款 ，判決如主文。
本案經檢察官林應華到庭執行職務。
中    華    民    國    99    年     1    月     5     日
                  刑事第八庭    審判長法  官    洪兆隆
                                      法  官    李政庭
                                      法  官    張盛喜
以上正本證明與原本無異。
如不服本判決應於收受本判決後10日內向本院提出上訴書狀，其
未敘述上訴理由者，並得於提起上訴後10日內向本院補提理由書
狀（均須按他造當事人之人數附繕本）「切勿逕送上級法院」。
中    華    民    國    99    年     1    月     5     日
                                      書記官    黃一秋
附錄本件判決論罪科刑法條：
毒品危害防制條例第10條第1項：
施用第一級毒品者，處6月以上5年以下有期徒刑。

司法院資訊處製作；財團法人民間司法改革基金會備份。
